【裁判字號】    98,交聲,2071
【裁判日期】    980831
【裁判案由】    聲明異議
【裁判全文】
臺灣高雄地方法院交通事件裁定        98年度交聲字第2071號
原處分機關  高雄市政府交通局
異  議  人  甲○○
上列受處分人因聲明異議案件，對於高雄市政府交通局民國98年
6 月11日所為之處分（原處分：高市交裁字第32-NA0000000號）
，聲明異議，本院裁定如下：
    主  文
原處分撤銷。
    理  由
一、異議意旨略以：異議人即受處分人甲○○並無裁決書上所載
    「不遵守道路交通標線之指示」違規情事，致遭裁處新臺幣
    （下同）1,800 元罰鍰，且異議人從未收過上開違規之舉發
    通知單及照片，無從依據罰單內容繳交罰鍰，裁決處分竟逕
    予加重處罰，顯非合理，是陳請撤銷原處分等語。
二、按民國90年1 月1 日施行之違反道路交通管理事件統一裁罰
    標準及處理細則第5 條規定：「處理違反道路交通管理事件
    ，有關文書送達之程序，依行政程序法。」。次按「送達，
    於應受送達人之住居所、事務所或營業所為之。」、「送達
    ，不能依前二條規定為之者，得將文書寄存送達地之地方自
    治或警察機關，並作送達通知書兩份，一份黏貼於應受送達
    人住居所、事務所、營業所或其就業處所門首，另一份交由
    鄰居轉交或置於該送達處所信箱或其他適當位置，以為送達
    。前項情形，由郵政機關為送達者，得將文書寄存於送達地
    之郵政機關。寄存機關自收受寄存文書之日起，應保存三個
    月。」，行政程序法第72條第1 項、第74條第1 項、第2 項
    、第3 項定有明文。再按違反道路交通管理事件統一裁罰基
    準及處理細則第11條第1 項第3 款規定：逕行舉發者，應按
    已查明之資料填註車牌號碼、車輛種類、車主姓名或地址，
    並於通知單上方空白處加註逕行舉發之文字後，由舉發機關
    送達被通知人。是依上開之規定，受處分人若有違反交通管
    理事件行為，則應由舉發機關就其違規事實先予舉發，並由
    舉發機關填掣舉發單，再將舉發單交由受處分人收受或合法
    送達後，主管機關始得據以裁決，如違規行為未經舉發，或
    舉發機關未填掣舉發單，或未受舉發單之合法通知時，主管
    機關均不得逕予裁決。準此，舉發違反道路交通事件通知單
    應向行為人之「住居所、事務所或營業所」送達，並非向行
    為人之「車籍地」送達，甚為明灼。
三、經查：原處分機關認本件異議人所有車牌號碼YFB-886 號重
    型機車，於97年3 月2 日晚間10時40分許行經高雄縣鳳山市
    ○○○路與保安二街路口時「不遵守道路交通標線之指示」
    ，經高雄縣政府警察局鳳山分局員警製單舉發等情，固有本
    件裁決書及照片2 張在卷可稽（見本院卷第2 、10頁）。又
    高雄縣政府警察局鳳山分局係於97年4 月18日將本件違規之
    舉發通知單交由郵政機關送達，經郵遞送達至異議人所有上
    開重型機車之車籍地即「高雄市前鎮區○○○街11號」未晤
    後，而於97年3 月19日寄存於39支郵局，此有高雄縣政府警
    察局鳳山分局98年7 月24日高縣鳳警交裁字第0980044064號
    函、送達證書及本院依職權查詢之車籍資料各1 份在卷可稽
    （見本院卷第8 、9 、11頁），惟因異議人之戶籍地早於90
    年5 月21日即已遷至「高雄市○○區○○街109 巷7 號」，
    有本院依職權查詢其個人基本資料1 份附卷足參（見本院卷
    第12頁），足認前揭舉發違反道路交通管理事件通知單因寄
    送地址有誤，迄未合法送達予異議人，是依前揭規定及說明
    ，本件原處分機關在舉發通知單尚未完成合法通知前所為之
    前揭裁決處分，即非合法。至原處分機關已將前揭裁決書送
    達異議人乙節，固為異議人所不爭執，惟舉發違反道路交通
    管理事件通知單既未經合法送達，已如前述，則異議人顯無
    從自動繳納罰鍰或到案聽候裁決，原處分機關逕行裁決之期
    間自亦無從起算。是以，尚不得以裁決書已合法送達為由，
    即認原處分機關前揭裁決合法。準此，本件異議為有理由，
    原處分應予撤銷，以資適法。
四、據上論斷，應依道路交通案件處理辦法第20條，裁定如主文
    。
中    華    民    國    98    年    8     月    31    日
                      交通法庭  法  官  葉文博
以上正本證明與原本無異。
如不服本裁定應於送達後5 日內向本院提出抗告狀。
中    華    民    國    98    年    8     月    31    日
                                書記官  李柏親


司法院資訊處製作；財團法人民間司法改革基金會備份。
